臺灣臺中地方法院民事判決
111年度簡上字第84號
上  訴  人  張宗智  
被 上 訴人  陳靜姿  

訴訟代理人  涂福仁  
上列當事人間請求損害賠償事件，上訴人對於民國110年11月29
日本院臺中簡易庭109年度中簡字第3546號第一審判決提起上訴
，本院於民國111年10月21日言詞辯論終結，判決如下：
    主      文
上訴駁回。
第二審訴訟費用由上訴人負擔。
    事實及理由
一、上訴人主張：
  ㈠於原審主張：被上訴人於107年11月7日18時49分許，駕駛牌
    照號碼ACA-8617號自用小客車，沿臺中市西屯區青海路中間
    車道由重慶路往洛陽路方向行駛，行經臺中市西屯區青海路
    與文心路交岔路口(下稱系爭路口)欲直行穿越路口時，疏未
    注意車前狀況，即貿然進入此交岔路口，適有上訴人騎乘腳
    踏車(下稱系爭腳踏車），沿西屯區青海路外側車道由重慶
    路往洛陽路方向行駛行駛並欲直行穿越系爭路口，雙方因而
    發生碰撞，致上訴人人車倒地，受有右髖挫傷、右踝挫傷、
    右腹壁挫傷、骨骨折，合併中足韌帶損傷等傷勢（下稱系爭
    傷勢），因此不能工作且需專人照護，並因此身心受有損害
    。為此，爰依侵權行為之法律關係提起本件訴訟，請求被上
    訴人賠償醫療費用新臺幣（下同）68,492元、看護費用48,6
    00元、就醫交通費用4,000元、不能工作損失162,500元(計
    算式：每日工資2,500元×65天＝162,500元)、鑑定費用3,000
    元、機車引擎零件2,000元、皮鞋及腳踏車3,000元、慰撫金
    150,000元等語。
  ㈡於本院補充：系爭腳踏車後裝設有反光設施，鑑定內容有誤
    ，且當時在停等紅綠燈，停在待轉區無法靠右邊，那條路也
    沒有慢車道線，我並無肇事責任等語。
二、被上訴人則以：上訴人於本件事故發生後，固於107年12月2
    8日至臺中榮民總醫院(下稱榮總）就醫，然其後並未有就醫
    紀錄，且榮總病歷乃載稱上訴人受有蹠骨骨折合併中足韌帶
    損傷之傷勢與本件發生時上訴人至中國醫藥大學附設醫院急
    診時載稱僅受有挫傷之傷勢不符，依此，上訴人於108年5月
    26日在榮總手術治療蹠骨骨折之傷勢應非本件車禍所造成；
    此外，上訴人所請求之醫療費用、交通費用、薪資損失均未
    提出相關之證明，另住院期間之看護費用應以強制汽車責任
    保險法所規定之金額，即以每日1,200元計算方為合理，又
    主張之慰撫金亦屬過高，再者，上訴人亦有騎乘腳踏自行車
    ，未禮讓同向內側車道直行車先行之過失，則上訴人自應負
    7成之肇事責任等語。
三、原審斟酌兩造之攻擊防禦方法後，為上訴人部分勝訴之判決
    。上訴人就其敗訴部分不服提起上訴，並聲明：㈠原判決不
    利於上訴人部分廢棄。㈡上開廢棄部分，被上訴人應再給付
    上訴人307,816元，及自起訴狀繕本送達翌日起至清償日止
    ，按年息百分之五計算之利息。被上訴人則答辯聲明：上訴
    駁回。
四、得心證之理由
  ㈠被上訴人於上揭時間，駕駛車牌號碼000-0000號自用小客車
    ，沿臺中市西屯區青海路中間車道由重慶路往洛陽路方向行
    駛，行經系爭路口欲直行穿越路口時，疏未注意車前狀況，
    即貿然進入此交岔路口，適有上訴人騎乘腳踏車，沿西屯區
    青海路外側車道由重慶路往洛陽路方向行駛行駛並欲直行穿
    越系爭路口，雙方因而發生碰撞，致上訴人人車倒地，受有
    上揭傷勢等情，據被上訴人於本院刑事庭109年度交易字第2
    61號（下稱交易字第261號）案件準備程序及審理中自承在
    卷（見交易字第261號卷第166頁、第172-173頁），並據本
    院調取上開刑事案件卷宗核閱屬實，此部分之事實首堪認定
    。
  ㈡因故意或過失，不法侵害他人之權利者，負損害賠償責任；
    不法侵害他人之身體或健康者，對於被害人因此喪失或減少
    勞動能力或增加生活上之需要時，應負損害賠償責任；不法
    侵害他人之身體、健康、名譽、自由、信用、隱私、貞操，
    或不法侵害其他人格法益而情節重大者，被害人雖非財產上
    之損害，亦得請求賠償相當之金額。民法第184條第1項前段
    、第193條第1項、第195條第1項前段分別定有明文。本件上
    訴人因被上訴人之過失行為致受有系爭傷勢，業如前述。上
    訴人請求被上訴人負損害賠償之責，即屬有據。茲就上訴人
    各項請求說明如下：
  ⒈醫藥費用：上訴人主張受有系爭傷勢因此需分別至中國醫藥
    大學附設醫院、林新醫院、榮總就醫，且迭經就醫診察之結
    果，經診斷受有系爭傷勢，共支出醫療費用68,492元之情，
    為被上訴人所否認，並以前詞置辯。查本件事故發生之日上
    訴人至中國醫藥學院就診，經診斷結果，受有「右髖挫傷、
    右踝挫傷、右腹壁挫傷」等傷害，且「因此次交通事故.右
    側.腰痛.右側臀部疼痛.右側下肢疼痛，至急診求治…」，另
    上訴人於107年12月8日即因本次行車事故下背及右足疼動及
    腫脹至榮總就診，經醫囑指示用藥後，於108年4月26日經診
    斷「因慢性頑固性疼痛，疼痛期間超過6個月，且經服用止
    痛藥或NSAIDs治療後，仍無法控制疼痛或有嚴重副作用」，
    因而於108年5月26日因右側、足部、疼痛再至榮總就診，經
    診斷受有「蹠骨骨折，合併中足韌帶損傷」之傷害，於108
    年5月27日接受中足關節融合手術，有急診護理紀錄、診斷
    證明書及病歷附卷可參（108年度偵字第23687號卷第21頁、
    交易字第261號卷第45頁、65頁、原審卷第131頁），既然上
    訴人於事發當日右踝即受有傷害，且其後迭因右踝疼痛腫脹
    ，服藥亦無法緩解，經醫囑建議開刀治療，則上訴人主張前
    開治療與本件事故相關，即屬可採，被上訴人抗辯上訴人未
    因本件事故而有蹠骨骨折合併中足韌帶損傷而需手術治療之
    必要，並非可採。故依上訴人提出之相關單據，足認上訴人
    因本件事故至院就診，支出醫藥及門診費用合計63,150元，
    有臺中榮總門診醫療費用收據、中國醫藥大學附設醫院門診
    醫療收據、林新醫院醫療費用收據等附卷可參（見附民卷第
    13-67頁），又上訴人提出單據中記載「證書費」部分，經
    上訴人於原審稱：同意每個醫院僅請求最後一次診斷證明書
    費用等語（原審卷第46頁），故僅就臺中榮總最末次之證書
    費300元（見附民卷第33頁）、林新醫院證明書費300元（見
    附民卷第55頁）及中國醫藥大學附設醫院100元（見附民卷
    第67頁）列入計算，合計為63,850元。至於單據上記載「行
    政處理費」及「病歷複製費」者，則難認與治療上訴人所受
    之傷害有關，自不足採。末附民卷第69頁之「臺中榮民總醫
    院保險病患自付費用同意書」所載之麻醉深度感測貼片，金
    額1650元，並無證據證明為治療原告本件傷勢所必要，下方
    之發票250元，則看不出為何種支出，自難認與治療原告所
    受傷勢有關，亦不足採。原審認此部分被上訴人應賠償64,3
    10元，然被上訴人並未就此部分上訴，基於不利益變更禁止
    原則，此部分僅能認定被上訴人應賠償64,310元。
  ⒉看護費用：查上訴人於108年5月26日住院，於次日接受中足
    關節融合手術，並於同年月29日出院，需休養2個月，需人
    協助照顧3週之情，有臺中榮總診斷證明附卷可參（見原審
    卷第131頁），則原告需受看護之日數為25日（計算式：21＋
    4＝25）即為合理，此外，看護費用以中區教學醫院全日看護
    均價2,200元計之結果，業逾原告主張之48,600元，則原告
    主張被告應賠償48,600元看護費，則屬可採。
  ⒊交通費：上訴人固主張因往返就醫支出交通費用4,000元，然
    就此部分並未提出證據證明以佐其說，則此部分請求，即難
    認可取。
  ⒋不能工作之損失：上訴人固據提出臺中榮民總醫院診斷證明
    書、106年12月薪資明細、報紙分類廣告，主張因本件事故
    不能工作65日，每日薪資2,500元，共計損失162,500元等語
    （原審卷第131頁、139至150頁、175頁）。然查，加計事故
    當日、手術期間及醫囑需休養2月結果，上訴人主張不能工
    作期間為65日，固屬合理，然其當時每日薪資為何，則難以
    僅憑報紙資料遽為認定，且上訴人所提之薪資明細為106年1
    2月份（見附民卷第17頁、原審卷第175頁），亦難憑此認定
    上訴人因本件交通事故受傷而不能工作時之108年間其薪資
    為何，故以108年度基本薪資23,100元計算結果，上訴人請
    求不能工作損失以50,050元(計算式23100/30*65=50050)為
    合理，逾此部分，尚屬無據。
  ⒌鑑定費用：上訴人為釐清本件車禍事故肇事責任，送請臺中
    市車輛行車事故鑑定委員會鑑定，支出鑑定費用3,000元乙
    情，有車輛行車事故鑑定函覆在卷可佐（見原審卷第89頁）
    。然此係原審法院依上訴人聲請所進行之證據調查，為訴訟
    費用之一部，應由法院諭知訴訟費用由何造負擔及其負擔比
    例，並非上訴人所受損害之範圍，此部分之主張尚屬無據。
  ⒍機車零件、皮鞋及腳踏車：上訴人主張其於本件車禍發生當
    時機車零件、皮鞋及腳踏車分別受有2,000元、3,000元損失
    等情，然上訴人之機車零件、皮鞋上縱有擦損痕跡，惟此些
    物品並非全新物品，且經使用後具擦損痕跡要屬常見，上訴
    人復未能提出該購入時間、使用期間、當日是否掉落地上受
    有擦損之證明，依此，尚難認定與本件事故相涉，則上訴人
    此部分請求，即難認有據。此外，系爭腳踏車非上訴人所有
    之情，業經上訴人於原審審理時自陳在卷(見原審卷第113頁
    )，上訴人又未舉證系爭腳踏車所有權人業將本件侵權行為
    損害賠償請求權讓與上訴人，上訴人對於被上訴人就此部分
    即無侵權行為損害賠償請求權存在，此部分之主張亦屬無據
    。
  ⒎慰撫金：按慰撫金之賠償須以人格權遭遇侵害，使精神上受
    有痛苦為必要，其核給之標準固與財產上損害之計算不同，
    然非不可斟酌雙方身份資力與加害程度，及其他各種情形核
    定相當之數額（最高法院51年台上字第223 號裁判意旨參照
    ）。查上訴人為專科畢業，職業為水電工人，名下有車輛3
    部，每日薪資約2、3,000元，名下有不動產，業據上訴人陳
    明在卷；被上訴人為碩士畢業，目前無業，名下有車輛2部
    ，名下無不動產，無需扶養親屬等情，另有戶役政查詢結果
    附卷可參，並經本院調閱兩造稅務電子閘門財產所得調件明
    細表核閱屬實，則本院審酌兩造之身分、地位、經濟能力及
    原告於本件車禍事故發生當時之傷勢等一切情狀，認上訴人
    請求被上訴人賠償60,000元之精神慰撫金，應屬適當，逾此
    部分，尚非可取。
  ⒏綜上，上訴人因系爭事故所受損害為222,960元(計算式：643
    10＋48600＋50050＋60000＝222960）。
  ㈣另按損害之發生或擴大，被害人或其代理人或使用人與有過
    失者，法院得減輕賠償金額，或免除之，為民法第217條第1
    項及第3項所明定，其立法目的在於平衡被害人與加害人之
    賠償責任，即於被害人本身，或其代理人或使用人對於損害
    之發生或擴大與有過失時，由法院斟酌情形，減輕或免除加
    害人之賠償金額，以免失諸過酷（最高法院91年度台上字第
    1433號判決可資參照）。次按慢車行駛之車道，應依標誌或
    標線之規定行駛不得侵入快車道或人行道行駛。道路交通安
    全規則第124條第3項第3款分別定有明文。查本件被上訴人
    行至設有行車管制號誌交岔路口，疏未注意車前狀況、採取
    適當安全措施，業如前述，然經本院勘驗被上訴人車輛之行
    車紀錄器影像，可見：「上訴人騎腳踏車從畫面右方出現，
    經過被上訴人面前後，駛入青海路內側車道，沿公車左側朝
    文心路口行駛。被上訴人車輛、前方公車同時開始往前移動
    ，被上訴人沿青海路中間車道行駛在公車正後方，朝文心路
    口行駛。前方公車行經文心路口之機車等待區時突然靠右，
    上訴人腳踏車出現在公車左側，上訴人騎在內側車道與中間
    車道之間，位於被上訴人之左前方。被上訴人車輛持續朝文
    心路口行駛，與上訴人之距離急速拉近。上訴人腳踏車後方
    有裝1塊紅色反光片，除此之外並無其他裝置。」，並製有
    勘驗筆錄1紙在卷（見本院卷第75-76頁）。明確可見上訴人
    騎乘腳踏自行車行經設有行車管制號誌交岔路口，不當行駛
    內側車道，此外經原審依上訴人聲請送請臺中市車輛行車事
    故鑑定委員會鑑定結果，固然就關於上訴人「車尾未設置反
    光設施警示後車」乙事與本院上開勘驗結果不符，然其餘部
    分則與前開認定相符，有該會中市車鑑0000000案鑑定意見
    附卷可參(原審卷第95至96頁)，本院參酌雙方駕駛人就本件
    車禍事故之原因力與過失程度，且上訴人最主要之過失責任
    在於不當行駛於內側車道，不論有無設置反光設施，對其責
    任比例應無影響，故認上訴人與被上訴人應各負4成、6成之
    肇事責任，準此，依上開過失比例計算，上訴人得請求被上
    訴人賠償之金額為133,776元（計算式：222960×60％＝133776
    ）。
五、末按給付有確定期限者，債務人自期限屆滿時起，負遲延責
    任。給付無確定期限者，債務人於債權人得請求給付時，經
    其催告而未為給付，自受催告時起，負遲延責任。其經債權
    人起訴而送達訴狀，或依督促程序送達支付命令，或為其他
    相類之行為者，與催告有同一之效力。民法第229條第1項、
    第2 項定有明文。又遲延之債務，以支付金錢為標的者，債
    權人得請求依法定利率計算之遲延利息。但約定利率較高者
    ，仍從其約定利率。應付利息之債務，其利率未經約定，亦
    無法律可據者，週年利率為百分之5，民法第233條第1 項、
    第203條亦有明文。本件上訴人對被上訴人之侵權行為債權
    ，核屬無確定期限之給付，既經上訴人提起刑事附帶民事訴
    訟，而起訴狀繕本業於109年9月23日送達被上訴人（見附民
    卷第5頁），被上訴人迄未給付，當應負遲延責任。是上訴
    人請求自刑事附帶民事起訴狀繕本送達被上訴人之翌日即10
    9年9月24日起算，按週年利率百分之5計算之法定遲延利息
    ，核無不合，應予准許。
六、綜上所述，上訴人依侵權行為之法律關係，請求被上訴人給
    付133,776元本息，為有理由，應予准許，逾此部分之請求
    ，為無理由，應予駁回。原審就上開應准許部分，為上訴人
    勝訴之判決，並為得假執行之諭知，就不應准許部分，則駁
    回上訴人之請求，核無違誤。上訴意旨指摘原審判決不當，
    求予廢棄改判，為無理由，應予駁回。
七、本件事證已臻明確，兩造其餘主張及舉證，核與判決結果無
    影響，爰不逐一論斷，附此敘明。
八、據上論結，本件上訴為無理由，依民事訴訟法第436之1條第
    3項、第449條第1項、第78條，判決如主文。
中　　華　　民　　國　　111 　年　　11　　月　　4 　　日
                  民事第五庭  審判長法  官  陳文爵
                                    法  官  施懷閔
                                    法　官  陳昱翔
以上正本係照原本作成。
不得上訴。
中　　華　　民　　國　　111 　年　　11　　月　　4 　　日
                                    書記官  張卉庭